【裁判字號】    89,訴,3242
【裁判日期】    901026
【裁判案由】    農保
【裁判全文】
臺北高等行政法院判決                            八十九年度訴字第三二四二號
                              .
    原      告  甲○○
    被      告  內政部
    代  表  人  張博雅部長）.
    訴訟代理人  乙○○
                丁○○
                丙○○
右當事人間因老年農保事件，原告不服內政部中華民國八十九年七月二十一日台（八
九）內訴字第八九○五三一一號訴願決定，提起行政訴訟，本院判決如左：
    主      文
原告之訴駁回。
訴訟費用由原告負擔。
    事      實
一、事實概要：原告係屏東縣農會農保被保險人，因雙耳聽障，於八十七年六月二十
    二日檢具私立高雄醫學院附設中和紀念醫院八十七年五月八日出具之殘廢診斷書
    ，申請殘廢給付。經勞工保險局（被告委託農保業務）以原告於八十四年八月二
    十一日至臺灣省立屏東醫院初診時，聽力檢查即為右耳聽力損失八十分貝，左耳
    聽力損失八十八分貝，其於八十七年三月三十一日至八十七年五月二十六日至該
    院門診藥物治療七次，惟此藥物治療主要針對耳鳴，對於聽力之改善無幫助，且
    其聽障屬於退化性神經聽障，其於八十四年八月二十一日即已成殘，迄八十七年
    六月二十二日始提出申請，已逾二年之請求時效，且屬退化性神經聽障，又無法
    提具至醫療院所實際治療聽力之診斷證明等由，乃以八十七年七月二十八日八七
    保受字第六○一三六二六號函副知原告不予給付。原告不服，申請審議亦遭駁回
    ，提起訴願後經內政部決定將原處分撤銷，被告重行審查後，勞工保險局於八十
    八年十月十一日以八八保受字第六○一一一三二號函知原告，仍不予給付所請殘
    廢給付，原告不服，乃申請審議復遭駁回，提起訴願亦遭決定駁回，遂向本院提
    起行政訴訟。
二、兩造聲明：
  (一)原告聲明：訴願決定，農保監理委員會處分，原處分均撤銷。（依起訴狀所載）
  (二)被告聲明：
    １、駁回原告之訴。
    ２、訴訟費用由原告負擔。
三、兩造爭點：原告之聽力障礙是否為農民健康保險生效期間內因傷病所致，抑屬退
              化性神經聽障？
  (一)原告主張之理由：（原告未於言詞辯論期日到場，據其所提訴狀陳述如左）
    農民健康保險條例第一條明文規定，農保條例之用意乃在維護農民之健康，增進
    農民福利，理應照顧廣大農民才對。根據殘廢診斷書中之敘述，並未提及原告耳
    疾屬於退化性神經聽障，而是由於病變導致聽覺機能喪失，按「當事人主張事實
    ，需負舉證責任」，倘所提出之證據不足為其主張事實之證明，自不能認其主張
    之事實為真實。」「所謂證據，自以積極而洽當，且對待證事實確能證明者始足
    當之，自非僅憑消極之迂迴證明，可以推定事實之真偽。」行政法院著有三十九
    年判字第二號判例及七十一年四月三十日七一判字第四六一號判決可資參照。本
    件被告僅以片面之詞，指稱原告之殘疾乃退化所致，而不採用高雄中和醫院之殘
    廢診斷書之意見，顯然漠視農民權益。
  (二)被告答辯之理由：
    1.依據農民健康保險條例第十六條規定：「被保險人或其受益人，於保險效力開
      始後、停止前，發生保險事故者，得依本條例規定，請領保險給付。」依同條
      例第三十六條規定：「被保險人因遭受傷害或罹患疾病，經治療終止後，如身
      體遺存障害，適合殘廢給付標準表規定之項目，並經保險人自設或特約醫療機
      構診斷為永久殘廢者，得按其當月投保金額，依同表規定之殘廢等級及給付標
      準，一次請領殘廢補助費。被保險人因遭受傷害或罹患疾病，經治療一年以上
      尚未痊癒，如身體遺存障害，適合殘廢給付標準表規定之項目，並經保險人自
      設或特約醫療機構診斷為永不能復原者，得比照前項規定辦理。」。
    2.原告訴稱：「被保險人於八十四年八月二十一日聽力檢查僅喪失八十餘分貝，
      至八十七年三月二十一日持續治療七次，結果聽力喪失達一○○分貝以上，根
      據高雄中和醫院之殘廢診斷書敘述，並未提及被保險人耳疾屬於退化性神經聽
      障，而是由於病變導致聽覺機能喪失」等語。依據私立高雄醫學院附設中和紀
      念醫院八十七年五月八日出具之殘廢診斷書載：「甲○○女士雙耳聽力障礙，
      右耳一○八分貝、左耳一○三分貝」；另據台灣省立屏東醫院八十七年七月十
      日八七屏醫病歷字第三五六二號函略以：「甲○○女士於八十四年八月二十一
      日初診，聽力檢查為右耳八十分貝，左耳八十八分貝聽力損失，於八十七年三
      月三十一日至八十七年五月二十六日門診藥物治療共七次，此藥物治療主要針
      對耳鳴，對於聽力之改善較無幫助，繼續治療聽力仍無好轉之可能，：：：推
      測較屬於退化性神經性聽障，：：：。」。據此，勞工保險局以原告聽力障害
      於八十四年八月二十一日至省立屏東醫院初診時聽力即已喪失，且非傷病所致
      ，不符上開規定，遂核定所請殘廢給付不予給付，且經農保監理委員會審定駁
      回在案，其不服向內政部提起訴願，經訴願決定原處分撤銷，由被告另為適法
      之處分，經被告依據訴願決定意旨再函請私立高雄醫學院附設中和紀念醫院查
      告，據該院於八十八年九月二十二日以八十八高醫附業字第四○三五號函復略
      以：「病患初診時主訴雙耳漸進性聽力障礙，也無訴及有任何傷害之後才發生
      聽力障礙，：：：聽力檢查顯示兩側感音性聽力障礙，：：：由純音聽力檢查
      和聽性腦幹反應檢查，：：：聽力障礙是由老化所致。」，勞工保險局遂以其
      所患與上開規定不符，核定所請殘廢給付仍應不予給付。是以，不僅台灣省立
      屏東醫院推測原告屬退化性神經性聽障，出具殘廢診斷書之私立高雄醫學院附
      設中和紀念醫院亦已證實原告之聽力障害係由老化所致，亦即非加保生效期間
      因傷病而致雙耳殘障，核與上開規定不符，故原告訴訟理由顯與私立高雄醫學
      院附設中和紀念醫院查告之事實相違，且案經農保監理委員會審閱其殘廢診斷
      書及相關資料後，同意勞保局意見。其主張亦經農保監理委員會審定駁回及內
      政部訴願駁回，足見被告之原處分合法且無不當。
    理      由
一、本件原告經合法通知，未於言詞辯論期日到場，核無行政訴訟法第二百十八條準
    用民事訴訟法第三百八十六條所列各款情形，爰依被告之聲請，由其一造辯論而
    為判決，合先敘明。
二、按「被保險人或其受益人，於保險效力開始後、停止前，發生保險事故者，得依
    本條例規定，請領保險給付。」、「被保險人因遭受傷害或罹患疾病，經治療終
    止後，如身體遺存障害，適合殘廢給付標準表規定之項目，並經保險人自設或特
    約醫療機構診斷為永久殘廢者，得按其當月投保金額，依同表規定之殘廢等級及
    給付標準，一次請領殘廢補助費。被保險人因遭受傷害或罹患疾病，經治療一年
    以上尚未痊癒，如身體遺存障害，適合殘廢給付標準表規定之項目，並經保險人
    自設或特約醫療機構診斷為永不能復原者，得比照前項規定辦理。」，農民健康
    保險條例第十六條、第三十六條分別定有明文。
三、本件原告於八十七年六月二十二日檢具私立高雄醫學院附設中和紀念醫院八十七
    年五月八日出具之殘廢診斷書，申請殘廢給付。經勞工保險局（被告委託農保業
    務）以八十七年七月二十八日八七保受字第六○一三六二六號函副知原告不予給
    付。原告不服，申請審議亦遭駁回，提起訴願後經內政部決定將原處分撤銷，被
    告重行審查後，勞工保險局仍於八十八年十月十一日以八八保受字第六○一一一
    三二號函否准原告所請殘廢給付等情，有農民健康保險現金給付申請書、私立高
    雄醫學院附設中和紀念醫院農民健康保險殘廢診斷書、臺灣省立屏東醫院診斷證
    明書、勞工保險局八十七年七月二十八日八七保受字第六○一三六二六號函、八
    十八年十月十一日八八保受字第六○一一一三二號函等影本附於原處分卷可稽。
    經查原告於八十四年八月二十一日至臺灣省立屏東醫院初診，聽力檢查為右耳八
    十分貝，左耳八十八分貝聽力損失，其於八十七年三月三十一日至八十七年五月
    二十六日門診藥物治療共七次，主要係針對耳鳴，對於聽力之改善較無幫助，繼
    續治療聽力仍無好轉之可能，因聽障多年推測較屬於退化性神經性聽障；又原告
    至私立高雄醫學院附設中和紀念醫院初診時主訴雙耳漸進性聽力障礙，並未訴及
    有任何傷害之後才發生聽力障礙，經聽力檢查顯示兩側感音性聽力障礙，依臨床
    經驗由純音聽力檢查和聽性腦幹反應檢查，其聽力障礙係由老化所致等情，業經
    被告委託農保業務之勞工保險局分別函查臺灣省立屏東醫院、私立高雄醫學院附
    設中和紀念醫院甚明在卷，有八十七年七月十日（八七）屏醫病歷字第三五六二
    號函、八十八年九月二十二日（八十八）高醫附業字第四○三五號函等影本各一
    份可資參照，是原告之聽力障礙顯非加保生效期間因傷病所致，應可確定。況所
    謂退化性神經聽障應泛指與年齡增加有關而引起之聽障，嚴格言，雖很難判斷是
    否因純粹老化而引起聽障，多重因素如可能與遺傳、日積月累所引起的噪音傷害
    、血管或代謝等因素亦可導致，故若有其他明顯疾病或原因，則不宜稱為退化性
    神經聽障，亦經本院函國立台灣大學醫學院附設醫院查明在卷，有該院九十年八
    月十五日（九十）校附醫秘字第二○一二二號函一份足憑，本件原告並無其他明
    顯疾病或原因導致聽力障礙，自已排除其他明顯原因，是臺灣省立屏東醫院診斷
    原告為退化性神經性聽障即屬無訛，被告委託農保業務之勞工保險局據以否准原
    告所請殘廢給付，尚非無據。從而被告以原告之聽力障害係由老化所致，而否准
    其殘廢給付之請求，揆諸前揭法條規定，並無違誤，訴願決定予以維持，亦無不
    合，原告之訴難認有理由，自應予以駁回。
據上論結，原告之訴為無理由，依行政訴訟法第二百十八條、民事訴訟法第三百八十
五第一項前段、行政訴訟法條第九十八條第三項前段，判決如主文。
中    華    民    國      九十      年      十        月    二十六      日
                            臺 北 高 等 行 政 法 院  第 一 庭
                                           審 判 長  法    官  鄭忠仁
                                                     法    官  林金本
                                                     法    官  林育如
右為正本係照原本作成。
如不服本判決，應於送達後二十日內，向本院提出上訴狀並表明上訴理由，如於本判
決宣示後送達前提起上訴者，應於判決送達後二十日內補提上訴理由書（須按他造人
數附繕本）。
中    華    民    國      九十      年      十        月      三十      日
                                                     書 記 官  王永昌


司法院資訊處製作；財團法人民間司法改革基金會備份。
